臺灣嘉義地方法院刑事判決
110年度金訴字第18號
公  訴  人  臺灣嘉義地方檢察署檢察官
被      告  林沁憲


上列被告因加重詐欺等案件，經檢察官提起公訴（109年度偵字
第7265號），被告於本院準備程序中就被訴事實為有罪之陳述，
本院合議庭裁定由受命法官獨任依簡式審判程序審理，判決如下
：
    主  文
林沁憲犯三人以上共同詐欺取財罪，處有期徒刑壹年肆月。未扣
案之犯罪所得新臺幣壹仟陸佰元沒收，於全部或一部不能沒收或
不宜執行沒收時，追徵其價額。
    事  實
一、林沁憲於民國109年3月間某日起，加入真實姓名年籍不詳、
    自稱「林經理」之成年人所屬三人以上之詐欺集團（所涉參
    與犯罪組織部分，業由臺灣高雄地方檢察署檢察官提起公訴
    )，並在該詐欺集團中擔任「收水」角色，主要工作內容係
    由「林經理」以通訊軟體LINE與其聯繫，指示林沁憲至各地
    向領款車手收取贓款，並再依指示將當日收取之贓款交予上
    手後，林沁憲即可由收款上手支付其每日新臺幣（下同）15
    00元之日薪與100元之餐費。嗣林沁憲即與包含「林經理」
    在內之上開詐欺集團其餘成員，共同意圖為自己不法之所有
    ，基於三人以上共同詐欺取財、掩飾隱匿詐欺犯罪所得之犯
    意聯絡，先由集團內某成員於109年5月5日11時30分許，以
    電話和張絹聯繫，佯稱係張絹之孫女邱瑄，並以急需資金為
    由而向張絹調借款項云云，致張絹因一時失察而陷於錯誤，
    遂於同日13時14分許，在新北市板橋區文化路郵局，以無摺
    存款方式將18萬元存入李曉綠（由檢察官另為不起訴處分）
    向中華郵政股份有限公司嘉義竹崎郵局所申辦之帳號000-00
    000000000000號帳戶內。其後，李曉綠旋於同日13時49分至
    13時56分間，在嘉義市○○路000號文化路郵局，分別以臨櫃提
    款16萬元及操作自動櫃員機提款2萬元之方式，將張絹所匯
    入之上開金額予以提領後，即於同日14時23分許，在嘉義市○
    區○○○000○0號「85度C嘉義站前店」前，將18萬元交予受「林
    經理」指示前來該處收款之林沁憲，林沁憲復再依指示將18
    萬元交予該詐欺集團內其他不詳成員，藉由以上迂迴層轉之
    方式，掩飾隱匿詐欺犯罪所得之去向、所在，林沁憲當日並
    獲取共計1600元之報酬。嗣告訴人張絹發覺受騙，報警處理
    後為警循線查悉上情。
二、案經張絹訴由嘉義市政府警察局移送臺灣嘉義地方檢察署檢
    察官偵查起訴。
    理  由
一、本件被告林沁憲所犯為死刑、無期徒刑、最輕本刑為3年以
    上有期徒刑以外之罪，且非高等法院管轄第一審案件，於本
    院行準備程序時，被告就被訴事實為有罪之陳述，經告知簡
    式審判程序之旨，並聽取檢察官、被告意見後，本院認為適
    宜進行簡式審判程序，而經合議庭裁定改行簡式審判程序審
    理。又依刑事訴訟法第159條第2項、第273條之2規定，簡式
    審判程序之證據調查，不受同法第159條第1項、第161條之2
    、第161條之3、第163條之1及第164條至第170條規定之限制
    ，合先敘明。
二、認定犯罪事實所憑證據及理由：
（一）上開犯罪事實，業經被告於警詢、偵查、本院準備程序及
　　審理中自白不諱（見嘉市警刑大偵一字第1091805001號卷第
    1至6頁，109偵7265卷第23至24頁，本院卷第49、61至64頁
    等），核與告訴人張絹於警詢中之指訴、證人即同案被告李
    曉綠於警詢、偵查中之證述情節大致相符（見嘉市警刑大偵
    一字第1091805001號卷第9至13、15至16頁，嘉竹警偵字第1
    090009857號卷第1至8頁、109 交查1163卷第3至4頁，109 
    偵6912卷第17至18頁），復有監視器錄影畫面翻拍照片5張
    、採證照片2張、門號0000000000、0000000000號之通聯調
    閱查詢單及通聯紀錄、臺灣高雄地方檢察署檢察官109 年度
    偵字第12664、12926、13131、18282、21885號起訴書、內
    政部警政署反詐騙諮詢專線紀錄表、臺北市政府警察局士林
    分局社子派出所受理各類案件紀錄表、受理刑事案件報案三
    聯單、受理詐騙帳戶通報警示簡便格式表、金融機構聯防機
    制通報單、郵局無摺存款存款人收執聯、告訴人之郵局存簿
    封面暨內頁影本、嘉義市政府警察局第二分局109 年5 月詐
    欺車手提款熱點清冊、000-00000000000000帳戶個資檢視、
    開戶資料及歷史交易清單各1 份、證人李曉綠提領款項畫面
    翻拍照片2 張等在卷可佐（嘉市警刑大偵一字第1091805001
    號卷第18至25頁，嘉市警二偵字第1090702748號卷第11至22
    頁，嘉竹警偵字第1090009857號卷第35至41頁，109偵7265
    卷第27至36頁），足見被告之任意性自白核與事實相符，堪
    以採信。
（二）按刑法之共同正犯，祇須行為人有以共同犯罪之意思，參
　　與共同犯罪計畫之擬定，互為利用他人實行犯罪構成要件之
    行為，完成其等犯罪計畫，即克當之，不以每一行為人均實
    際參與部分構成要件行為或分取犯罪利得為必要（最高法院
    96年度台上字第1882號判決意旨參照）。共同正犯間，非僅
    就其自己實行之行為負其責任，並在犯意聯絡之範圍內，對
    於他共同正犯所實行之行為，亦應共同負責；且其犯意聯絡
    之表示，無論為明示之通謀或相互間有默示之合致，均不在
    此限（最高法院98年度台上字第2655號判決意旨參照）。現
    今詐欺集團之運作模式，多係先取得他人金融機構帳戶，作
    為日後接收詐騙金錢使用，除收取人頭帳戶之「收簿手」外
    ，其餘成員負責管理帳務、居間聯絡、向被害人施用詐術，
    或擔任取款「車手」、「收水」、「回水」等，按其結構，
    不論居間聯繫、機房人員、「收簿手」、「車手」、「收水
    」、「回水」各環節均為詐欺集團犯罪計畫不可或缺之重要
    分工，其共同正犯在合同之意思內各自分擔犯罪行為之一部
    ，相互利用他人之行為，以達其犯罪之目的者，即應對全部
    所發生之結果共同負責。查本案被告雖非實際向告訴人行使
    詐術之人，與詐欺集團其他成員間未必相識，惟被告於本院
    審理中供稱：我有收過包裹，裡面都是提款卡，林經理指定
    我去一個地點交給不認識的人，我主要擔任收水的工作，也
    是林經理指示我，交款項給我的車手都不同人，每次我交款
    項的上手也都不同等語（見本院卷第62至63頁），顯見被告
    知悉其於集團中主要角色係向不同車手收取贓款後，再層轉
    交予上手，其所為分工屬詐欺集團遂行犯罪之一環，並為詐
    欺集團組織犯罪計畫不可或缺之重要部分，自應就所參與之
    各次犯行所生全部犯罪結果，共同負責。
（三）綜上所述，本案事證明確，被告之犯行堪以認定，應依法
　　論科。
三、論罪科刑：　　
（一）本案詐欺犯行之參與者，縱被告並不清楚向告訴人訛騙之
　　人係集團成員中之何人，惟就整體犯罪過程之遂行，被告主
　　觀上至少知悉有「林經理」、其本身及其當日交付贓款之上
　　手，已達3人以上。　　
（二）按洗錢防制法於105年12月28日修正公布，並於106年 6月
    28日生效施行（下稱新法），新法第14條第1項之一般洗錢
    罪，祇須有第2條各款所示行為之一，而以第3條規定之特定
    犯罪作為聯結即為已足。另過去實務認為，行為人對犯特定
    犯罪所得之財物或利益作直接使用或消費之處分行為，或僅
    將自己犯罪所得財物交予其他共同正犯，祇屬犯罪後處分贓
    物之行為，非本條例所規範之洗錢行為，惟依新法規定，倘
    行為人意圖掩飾或隱匿特定犯罪所得來源，而將特定犯罪所
    得直接消費處分，甚或交予其他共同正犯予以隱匿，或由共
    同正犯以虛假交易外觀掩飾不法金流移動，即難認僅單純犯
    罪後處分贓物之行為，應仍構成新法第2條第1或2款之洗錢
    行為(最高法院108年度台上字第2057號、第2425號、第2402
    號判決意旨參照)。查本案被告所屬詐欺集團成員對告訴人
    詐騙後，使告訴人將款項存入證人李曉綠之帳戶後，再利用
    證人李曉綠提領贓款，嗣由被告取贓後，再攜至指定地點交
    予該詐欺集團不詳成員，客觀上已製造該詐欺犯罪所得金流
    斷點，實質上使該犯罪所得嗣後之流向不明，達成掩飾、隱
    匿犯罪所得之效果，且被告主觀上應可預見其所收取之贓款
    透過層層轉交之方式，最終將上繳至集團核心，其所為當合
    於洗錢防制法第2條第2款「掩飾或隱匿特定犯罪所得之本質
    、來源、去向、所在、所有權、處分權或其他權益者」之洗
    錢行為，而構成同條例第14條第1項之普通洗錢罪。
（三）核被告所為，係犯刑法第339條之4第1項第2款之3人以上
　　共同詐欺取財罪及洗錢防制法第14條第1項之普通洗錢罪。
    又被告係以一行為觸犯上開二罪名，為想像競合犯，應依刑
    法第55條前段規定，從一重即刑法第339條之4第1項第2款之
    三人以上共同詐欺取財罪處斷。
（四）爰審酌被告正值青年，不思循正當途徑獲取財物，反加入
    詐欺集團，共同詐取告訴人之財物，嚴重影響社會治安，行
    為實屬可議，本應予嚴懲，惟念及被告犯後坦承犯行，且其
    非居於本案詐欺犯行之主導地位等情，兼衡被告之犯罪動機
    、手段、本案告訴人受詐騙之損害金額、被告所得利益，暨
    被告自述大學肄業之智識程度，未婚，無子女，與父親住，
    目前與父親做工，月薪25000元至28000元之家庭與經濟狀況
    （見本院卷第67頁）等一切情狀，量處如主文所示之刑，以
    資懲儆。
四、犯罪所得之沒收：
（一）按共同正犯之犯罪所得，沒收或追徵，應就各人所分得之
　  數額分別為之。所謂各人「所分得」，係指各人「對犯罪所
    得有事實上之處分權限」，法院應視具體個案之實際情形而
    為認定：倘若共同正犯各成員內部間，對於不法利得分配明
    確時，即應依各人實際分配所得沒收，僅在共同正犯各成員
    對於不法利得享有共同處分權限時，始應負共同沒收之責。
（二）被告加入上開詐欺集團擔任收水角色，每日不論自領款車
　　手手中收取多少數額贓款，均在其將當日贓款悉數交予上手
    後，由該上手支付其日薪1500元及餐費100元，共計1600元
    之報酬等情，已據被告於本院審理中供述明確（見本院卷第
    63至64頁），且查，除上開利益外，卷內並無事證可認被告
    就該筆向告訴人詐得之18萬元亦有從中朋分，當認被告之犯
    罪所得為1600元，此部分犯罪所得既未扣案，爰依刑法第38
    條之1第1項、第3項規定宣告沒收，且於全部或一部不能沒
    收或不宜執行沒收時，追徵其價額。   
據上論斷，應依刑事訴訟法第273條之1第1項、第299條第1項前
段，洗錢防制法第14條第1項，刑法第11條前段、第28條、第339
條之4第1項第2款、第55條、第38條之1第1項前段、第3項，刑法
施行法第1條之1第1項，判決如主文。
本案經檢察官侯德人提起公訴，檢察官徐鈺婷到庭執行職務。　
中　　華　　民　　國　　110 　年　　2 　　月　　24　　日
                  刑事第六庭    法　官　李東益
以上正本證明與原本無異。
如不服本判決應於收受判決後20日內向本院提出上訴書狀，並應
敘述具體理由；其未敘述上訴理由者，應於上訴期間屆滿後20日
內向本院補提理由書（均須按他造當事人之人數附繕本）「切勿
逕送上級法院」。告訴人或被害人如對於本判決不服者，應具備
理由請求檢察官上訴，其上訴期間之計算係以檢察官收受判決正
本之日期為準。
中　　華　　民　　國　　110 　年　　2 　　月　　24　　日
                                書記官　陳雪鈴
附錄本案所犯法條全文：
刑法第339條之4
犯第339條詐欺罪而有下列情形之一者，處1年以上7年以下有期
徒刑，得併科1百萬元以下罰金：
一、冒用政府機關或公務員名義犯之。
二、三人以上共同犯之。
三、以廣播電視、電子通訊、網際網路或其他媒體等傳播工具，
    對公眾散布而犯之。
前項之未遂犯罰之。
洗錢防制法第2條
本法所稱洗錢，指下列行為：
一、意圖掩飾或隱匿特定犯罪所得來源，或使他人逃避刑事追訴
    ，而移轉或變更特定犯罪所得。
二、掩飾或隱匿特定犯罪所得之本質、來源、去向、所在、所有
    權、處分權或其他權益者。
三、收受、持有或使用他人之特定犯罪所得。　
洗錢防制法第14條
有第二條各款所列洗錢行為者，處7 年以下有期徒刑，併科新臺
幣5 百萬元以下罰金。
前項之未遂犯罰之。
前二項情形，不得科以超過其特定犯罪所定最重本刑之刑。